臺灣基隆地方法院基隆簡易庭民事判決
110年度基簡字第718號
原      告  謝明峻  

被      告  丁瑞雪  


上列當事人間請求遷讓房屋等事件，本院於民國110年10月14日
言詞辯論終結，判決如下：
    主  文
被告應將坐落基隆市○○區○○○路○○○巷○○號二樓之房屋遷讓返還予
原告。
訴訟費用由被告負擔。
本判決得假執行。但被告如以新臺幣柒拾捌萬元為原告預供擔保
後，得免為假執行。
    事  實
壹、程序部分
一、按原告於判決確定前，得撤回訴之全部或一部，但被告已為
    本案之言詞辯論，應得其同意；訴之撤回應以書狀為之。但
    於期日，得以言詞向法院為之；訴經撤回，視同未起訴；訴
    狀送達後，原告不得將原訴變更或追加他訴，但請求之基礎
    事實同一者、擴張或減縮應受判決事項之聲明者，不在此限
    ，民事訴訟法第436 條第2 項準用同法第262條第1項、第2
    項、第263條第1項前段、第255 條第1 項第2 款、第3 款定
    有明文。經查，本件原告起訴聲明原為：㈠被告應將坐落基
    隆市○○區○○○路00巷00號2樓房屋（下稱系爭房屋）全部遷讓
    返還原告。㈡被告應給付原告新臺幣（下同）21,676元自民
    國110年5月15日起至遷讓之日止，按月賠償6,500元。㈢被告
    戶口遷出。嗣原告於被告尚未為本案言詞辯論時之110年10
    月14日本院言詞辯論期日，以言詞向法院撤回上開聲明㈡㈢及
    減縮聲明之請求，合於前開之規定，自生撤回及減縮之效力
    。
二、被告經合法通知，未於言詞辯論期日到場，核無民事訴訟法
    第386條各款所列情形，爰依民事訴訟法第436條第2項、第3
    85條第1項前段規定，准原告之聲請，由其一造辯論而為判
    決。
貳、實體部分
一、原告主張：被告於109年12月15日向原告承租系爭房屋，約
    定每月租金6,500元，租期自109年12月15日起至110年12月1
    4日，租金應於每月15日前繳納。詎被告未依約給付租金，
    迄至起訴時已欠租19,500元，原告遂於110年3月19日發函催
    告被告於5日內付清欠繳之租金，並聲明如逾期未為給付，
    即終止兩造間之租賃契約，然未獲置理。被告迄未給付租金
    ，系爭租約即因終止而消滅，被告自應返還系爭房屋。爰依
    民法第455條前段及第767條第1項前段，提起本件訴訟，請
    求本院擇一為勝訴之判決。並聲明：如主文第1項所示。
二、被告經合法通知，未於言詞辯論期日到場，亦未提出書狀作
    何聲明或陳述。
三、得心證之理由：
　㈠按承租人應依約定日期，支付租金；承租人租金支付有遲延
    者，出租人得定相當期限，催告承租人支付租金，如承租人
    於其期限內不為支付，出租人得終止契約；租賃物為房屋者
    ，遲付租金之總額，非達2個月之租額，不得依前項之規定
    ，終止契約。其租金約定於每期開始時支付者，並應於遲延
    給付逾2個月時，始得終止契約，民法第439條前段、第440
    條第1、2項分別定有明文。次按通常出租人均一方面為定期
    催告承租人支付租金之意思通知，同時為於期限內不為支付
    租金，即為終止租約之意思表示，應認為有效，以符實際，
    而節省勞費，臺灣高等法院暨所屬法院62年度第8號法律座
    談會結論同此見解。末按承租人於租賃關係終止後，應返還
    租賃物，民法第455條前段定有明文。
　㈡經查，原告主張兩造間就系爭房屋簽訂租賃契約，租賃期間
    自109年12月15日起至110年12月14日止，每月租金6,500元
    ，被告應於每月15日前給付，惟被告自110年1月15日起即未
    依約給付租金，迄至同年3月19日已積欠租金達2個月以上，
    經原告於同年7月20日寄發存證信函對被告為催告支付租金
    之意思表示，並同時為定期間命被告給付租金，否則租約即
    行終止兩造間之租賃契約，而被告迄未清償租金等情，業經
    原告提出房屋租賃契約書、基隆光二路郵局第7號存證信函
    為證，堪信原告此部分之主張為真實。
　㈢次查，原告前開存證信函內容中載明：「（原告）特以本函
    催告台端（被告）於函到後5日內付清租金…，屆期如未付清
    ，租約即行終止，不另為通知」等文字，參諸前述法律座談
    會結論，此為出租人催告給付租金兼有終止租約之意思表示
    。而前開存證信函雖因招領逾期而退回予原告，惟本院業依
    職權將起訴狀暨前開存證信函為公示催告，此有起訴狀、前
    開存證信函影本、公示送達公告、公示送達證書在卷可憑。
    該存證信函內容既已於110年8月30日登載於司法院網站，則
    依民事訴訟法第152條規定，原告以前開存證信函所為之定
    期催告被告給付租金兼為終止系爭租約之意思表示業於110
    年9月19日發生效力。被告復未於前開存證信函內容所定之5
    日期限內給付所欠租金，則自110年9月19日起至催告履行期
    限屆至之時止（110年9月24日），被告積欠之租金已逾6個
    月。至土地法第100條第3款固有承租人積欠租金總額，除以
    擔保金抵償外，須達2個月以上者，出租人始能收回房屋之
    規定，而本件被告於簽訂系爭租約當時支付原告押租金13,0
    00元乙情，有兩造間之租賃契約在卷可憑，堪以認定。然縱
    將被告所支付之押租金13,000元予以抵償，被告積欠原告之
    租金總額仍達2個月以上，是土地法上開規定之限制無礙於
    本件之判斷。是以，兩造間就系爭房屋所簽訂之租賃契約，
    已於110年9月24日因原告終止租約之意思表示而告終止，堪
    以認定。揆諸前揭說明，本件原告請求被告將系爭房屋遷讓
    返還予原告，洵屬有據。
四、綜上所述，原告依民法第455條前斷規定，請求被告遷讓返
    還系爭房屋，為有理由，應予准許。又原告雖另以所有物返
    還請求權為訴訟標的，然其既主張請求本院為擇一勝訴判決
    ，且本院已依民法455前段為原告勝訴之判決，自無庸對所
    有物返還請求權之法律關係再為審理，併予敘明。
五、本件事證已臻明確，兩造其餘攻擊防禦方法及所提出之各項
    證據資料，經審酌後均認與本件判決之結果無影響，爰不予
    以一一論列，併此敘明。
六、本件訴訟標的價額雖逾500,000元，惟係因建築物定期租賃
    關係所生之爭執涉訟，依民事訴訟法第427條第2項第1款，
    仍屬適用簡易程序所為被告敗訴之判決，依民事訴訟法第38
    9條第1項第3款，應依職權宣告假執行。並依同法第392條第
    2項規定，依職權宣告被告預供擔保，得免為假執行。
七、本件原告請求被告應將系爭房屋遷讓返還，係以房屋永久之
    占有回復為標的，其價額自應以該房屋之價額為準，而系爭
    房屋所約定租金為每月6,500元，依土地法第97條第1項：「
    城市地方房屋之租金，以不超過土地及其建築物申報總價年
    息百分之十為限。」之規定，以逆推知法推算，上開房屋應
    有780,000元之價值(計算式：6,500元×12月÷10％)，是此部
    分之訴訟標的價額為780,000元，爰核定本件訴訟標的價額
    為780,000元，是本件之第一審裁判費應為8,480元，此外別
    無其他費用支出，故本件訴訟費用確定為新臺幣8,480元。
    爰依職權確定前開訴訟費用由敗訴之被告負擔。
八、據上論結，本件原告之訴為有理由，依民事訴訟法第436條
    第2項、第385條第1項前段、第78條、第389條第1項第3款、
    第392條第2項，判決如主文。
中　　華　　民　　國　　110 　年　　10　　月　　28　　日
                  基隆簡易庭法　官　周裕暐
以上正本係照原本作成。
如對本判決上訴，須於判決送達後20日內向本院提出上訴狀。如
委任律師提起上訴者，應一併繳納上訴審裁判費。　　　　　　
中　　華　　民　　國　　110 　年　　10　　月　　28　　日
　　　　　　　　　          書記官  謝佳妮